【裁判字號】    90,簡上,24
【裁判日期】    900905
【裁判案由】    就業服務法
【裁判全文】
臺灣臺北地方法院刑事判決                            九十年度簡上字第二四號
    上  訴  人
    即  被  告  甲○○
右上訴人即被告因違反就業服務法案件，不服本院新店簡易庭八十九年度店簡字第五
七五號，中華民國八十九年十二月一日所為第一審簡易判決（聲請簡易判決處刑案號
：台灣台北地方法院檢察署八十九年偵字第一七五三二號）提起上訴，本院管轄第二
審之合議庭判決如左：
    主      文
原判決撤銷。
甲○○違反雇主不得聘僱許可失效之外國人之規定，其聘僱人數為一人，處拘役伍拾
日；如易科罰金，以參佰元折算壹日。緩刑參年。
    事      實
一、甲○○明知就業服務法業於民國八十一年五月八日公布，同年月十日施行，依該
    法第五十三條第一款規定，雇主不得聘僱許可失效之外國人，竟自八十九年三月
    五日起至八十九年八月二日止，以給付零用金之方式，擅自非法聘僱原由其合法
    申請許可入境在其台北縣新店市○○街三巷七號住處工作、聘僱期限自八十七年
    四月三日起至八十九年三月四日止，因聘僱許可期限屆滿而許可失效之菲律賓籍
    外國人ＵＢＡＧＡＮ  ＳＡＲＡＨ  ＡＭＡＲＧＡ一人，在其上揭住處，從事家
    庭幫傭工作。嗣於八十九年八月二日，在上址為警循線查獲。
二、案經台北縣警察局新店分局報請台灣台北地方法院檢察署檢察官偵查聲請簡易判
    決處刑。
    理      由
一、訊據上訴人即被告甲○○對於右揭時、地聘僱該菲律賓籍外國人ＵＢＡＧＡＮ
    ＳＡＲＡＨ  ＡＭＡＲＧＡ在其住處從事家庭幫傭之事實供認不諱，核與其聘僱
    之菲律賓籍外國人ＵＢＡＧＡＮ  ＳＡＲＡＨ  ＡＭＡＲＧＡ於警訊中證述之情
    節相符，復有該菲律賓籍外國人之中華民國外僑居留證影本、外僑入出境資料檔
    查詢表及行政院勞工委員會職業訓練局九十年三月六日九十職外字第００六０五
    六四號函暨檢附之附表等件在卷可稽，是被告自白顯與事實相符。本案事證明確
    ，被告犯行堪予認定，應予依法論科。
二、按外國人未經雇主申請許可，不得在中華民國境內工作；雇主不得聘僱或留用未
    經許可或許可失效之外國人，就業服務法第四十二條、第五十三條第一款分別定
    有明文。本件被告所聘僱之菲律賓籍外國人ＵＢＡＧＡＮ  ＳＡＲＡＨ  ＡＭＡ
    ＲＧＡ雖原為被告合法申請聘僱許可入境在其台北縣新店市○○街三巷七號住處
    從事家庭幫傭工作，然該名菲律賓籍外國人之聘僱期限係自八十七年四月三日起
    至八十九年三月四日止，此有行政院勞工委員會職業訓練局九十年三月六日九十
    職外字第００六０五六四號函暨檢附之附表在卷可考，故被告自八十九年三月五
    日起聘僱該外國人時，該聘僱許可業已失效而屬許可失效之外國人。本件被告聘
    僱許可失效之外國人工作，其人數為一人，核其所為係違反就業服務法第五十三
    條第一款規定，應依同法第五十八條第一項前段處斷。原審據以論罪科刑，固非
    無見，惟原審判決主文欄中既認被告係違反「雇主不得聘僱許可失效之外國人」
    之規定，於事實及理由欄中之犯罪事實卻引用檢察官聲請簡易判決處刑書之記載
    而認被告係「留用」許可失效之外國人，致主文與事實及理由不符；又該菲律賓
    籍外國人之聘僱期限係自八十七年四月三日起至八十九年三月四日止，業如前述
    ，則被告非法聘僱該菲律賓籍外國人之時間，應係自八十九年三月五日起至八十
    九年八月二日止，原判決引用檢察官聲請簡易判決處刑書之記載認被告係自八十
    九年四月三日起非法聘僱該菲律賓籍外國人，顯與事實不符；再原判決主文欄諭
    知易科罰金之折算標準時，贅述以新台幣九百元折算一日，據上論斷欄復贅引現
    行法規所定貨幣單位折算新台幣條例第二條，證據並贅述護照一件，經核均有未
    洽。被告以原審判決量刑過重為由，執此指摘原判決不當，雖無理由，惟原審判
    決既有上開可議之處，自屬無可維持，應由本院合議庭將原判決予以撤銷改判。
    爰審酌被告之素行、犯罪動機、目的、手段、聘僱該外國人之時間、生活狀況、
    智識程度、所生危害暨犯罪後態度等一切情狀，量處如主文所示之刑，並諭知易
    科罰金之折算標準，以資懲儆。又被告犯罪後，刑法第四十一條業於九十年一月
    四日修正，同年月十日公布施行，並於同年月十二日生效，該條第一項修正為：
    「犯最重本刑為五年以下有期徒刑以下之刑之罪，而受六個月以下有期徒刑或拘
    役之宣告，因身體、教育、職業、家庭之關係或其他正當事由，執行顯有困難者
    ，得以一元以上三元以下折算一日，易科罰金。」，是被告犯罪後法律已有變更
    ，雖本案被告所犯罪名之法定刑度為六月以下有期徒刑、拘役或罰金刑，依修正
    前刑法第四十一條之規定，原得易科罰金，惟該法條既已修正如上，仍屬法律變
    更，依刑法第二條第一項前段之規定，應適用修正後之規定，附此敘明。末查，
    被告前未曾受有期徒刑以上刑之宣告，此有台灣高等法院檢察署刑案紀錄簡覆表
    一份在卷可稽，其經此次起訴審判後，當能知所警惕，信無再犯之虞，本院因認
    所宣告之刑，以暫不執行為適當，爰併宣告緩刑三年，以啟自新。
三、本件被告經合法傳喚，無正當理由不到庭，爰不待其陳述，逕行判決。
據上論斷，應依刑事訴訟法第四百五十五條之一第一項、第三項、第三百六十九條第
一項前段、第三百七十一條、第三百六十四條、第二百九十九條第一項前段，就業服
務法第五十八條第一項前段，刑法第十一條前段、第二條第一項前段、第四十一條第
一項前段、第七十四條第一款，罰金罰鍰提高標準條例第二條，判決如主文。
本案經檢察官林邦樑到庭執行職務。
中      華      民      國      九十      年      九     月      五     日
                                      臺灣臺北地方法院刑事第四庭
                                        審判長  法  官  段景榕
                                                法  官  吳靜怡
                                                法  官  黃紹紘
右正本證明與原本無異
本判決不得上訴。
                                                書記官  劉新怡
中      華      民      國      九十      年      九     月      五     日
附錄本案論罪科刑法條全文：
就業服務法第五十八條：
違反第五十三條第一款、第二款或第三款規定，其聘僱或留用人數為一人者，處六月
以下有期徒刑、拘役或科或併科新台幣九萬元以下罰金；其聘僱或留用人數為二人以
上者，處三年以下有期徒刑、拘役或科或併科新台幣三十萬元以下罰金。
法人之代表人、法人或自然人之代理人、受僱人或其他從業人員，因執行業務犯前項
之罪者，除處罰其行為人外，對該法人或自然人亦科以前項之罰金。
就業服務法第五十三條
雇主不得有左列行為：
一、聘僱或留用未經許可或許可失效之外國人。
二、以本人名義聘僱外國人為他人工作。
三、未經許可聘僱或留用他人所申請聘僱之外國人。
四、指派所聘僱之外國人從事申請許可以外之工作。


司法院資訊處製作；財團法人民間司法改革基金會備份。
